【裁判字號】    90,上易,1325
【裁判日期】    901009
【裁判案由】    詐欺
【裁判全文】
臺灣高等法院臺南分院刑事判決            九十年度上易字第一三二五號  Ａ
      上  訴  人
      即  被  告  乙  ○  ○
右上訴人因詐欺案件，不服臺灣雲林地方法院九十年度易緝字第一八號中華民國九十
年七月十八日第一審判決（起訴案號：臺灣雲林地方法院檢察署八十九年度偵字第四
三九五號），提起上訴，本院判決如左：
      主      文
原判決撤銷。
乙○○共同以詐術得財產上不法之利益，處拘役拾柒日，如易科罰金，以佰元折算
壹日。
      事      實
一、乙○○與四名姓名年籍不詳之成年男女共五人，明知彼此未有足夠錢財，竟基於
    意圖為自己不法所有及得財產上不法利益之犯意聯絡，於民國（下同）八十九年
    七月二十九日凌晨五時十二分許，同至臺北市○○路○段五十號之「錢櫃ＫＴＶ
    」北華店飲酒唱歌，準備白吃白喝，乃隱瞞其等未有能力支付之事實，致該店服
    務人員陷於錯誤，而依乙○○等人之點食，陸續提供啤酒等飲料價值新台幣（下
    同）六百六十元之財物，又提供歌唱服務、房內電話撥打服務，致乙○○等人獲
    取價值二千九百五十元之不法利益，總計消費額為三千六百十元。消費期間該四
    位姓名年籍不詳之成年男女未支付帳款陸續離開，乙○○正欲離開之際，為該店
    服務人員阻止並送警法辦。
二、案經錢櫃企業股份有限公司告訴臺灣雲林地方法院檢察署檢察官偵查起訴。
      理      由
一、上訴人即被告乙○○固對右揭時地與四名姓名年籍不詳之成年男女共五人，同至
    「錢櫃ＫＴＶ」北華店飲酒唱歌，經該店服務人員陸續提供價值六百六十元之啤
    酒等飲料，又提供價值二千九百五十元之歌唱服務、房內電話撥打服務，消費期
    間該四位姓名年籍不詳之成年男女未支付帳款陸續離開，乙○○正欲離開之際，
    為該店服務人員阻止並送警法辦等情坦承不諱，惟矢口否認有上揭犯行，並辯稱
    ：我係受甫認識上開四名姓名年籍不詳之成年男女其中綽號「阿偉」者請客之邀
    約至「錢櫃ＫＴＶ」北華店，進入包廂內，就小睡一會，睡醒後僅剩綽號「阿偉
    」及綽號「小玲」女子二人，綽號「阿偉」即表示未帶足夠錢，欲回家拿錢，我
    就留下綽號「小玲」，與「阿偉」同行，坐計程車至忠孝東路與開封路口附近，
    「阿偉」叫我在車上等，他上樓拿錢，但他並無回來，於是我折回「錢櫃ＫＴＶ
    」包廂內，「小玲」表示與「阿偉」係網路上剛認識之朋友，便要求離去借錢，
    卻未回來，我亦打電話向友人借錢而未借到，我是受「阿偉」者所騙，自己無準
    備白吃白喝的意思，亦無詐欺犯意云云。經查：右揭事實，業據告訴人代理人孫
    若婷於原審到庭指證歷歷，並有消費帳單、被告於警局簽發之本票、告訴人寄發
    之存證信函等書證在卷可稽。被告已年逾二十，自陳係高職畢業（見本院九十年
    九月十二日調查筆錄），當有足夠智力知曉上開「錢櫃ＫＴＶ」北華店係消費之
    場所，任何人進入消費，應付清消費帳款始可離去，且其自承至該店時身上僅有
    三百元（見易緝字卷第十三頁），竟與上開四名不詳姓名年籍之人均未帶足夠錢
    財即行消費，期間該四名不詳姓名年籍之人又陸續未付款即離開，被告事後雖簽
    發本票，及其兄甲○○雖於本院調查時證稱被告於案發時有打電話告知受邀至上
    開ＫＴＶ，結果別人跑了等情（見本院九十年九月十二日調查筆錄），然被告根
    本沒有付款真意，歷年餘始於本院審理中即九十年九月二十五日付款，有其提出
    郵局存證信函一紙附本院卷可稽，益徵其於案發時有白吃白喝之詐欺犯意及為自
    己不法所有及得財產上不法利益之意圖甚明，且被告當時離開上開ＫＴＶ時沒有
    要去結帳之動作，是經ＫＴＶ服務人員發現未付款而報警處理，為告訴人代理人
    陳稱甚明（見易字卷第十二頁），所辯其有報警自首云云，顯不足信。故綜上所
    述，被告上開所辯，顯係事後畏罪卸責之詞，洵不足取。其事證明確，犯行堪以
    認定。又本案事實已臻明確，被告聲請傳喚證人丁○○、丙○○，本院經核無此
    必要，附此敘明。
二、核被告所為，係犯刑法第三百三十九條第一項之詐欺取財罪及同法二項之詐欺得
    利罪。又被告與上開四名姓名年籍不詳之成年男女，彼此間有犯意聯絡及行為分
    擔，均為共同正犯。又被告一行為同時同地觸犯上開二罪名，為想像競合犯，應
    從詐得價值較多情節較重之詐欺得利罪一罪論處。
三、原審認被告之罪證明確，因予論罪科刑，固非無見。惟（１）公訴人認被告係犯
    刑法第三百三十九條第一項之詐欺取財罪及同法二項之詐欺得利罪等罪嫌。原判
    決裡由第二項卻誤為公訴意旨認被告係犯同法第三百三十九條第一項之罪，而將
    起訴法條予以變更，顯有疏誤，即有不洽。（２）又原判決理由第二項先載「核
    被告所為，係犯刑法第三百三十九條第二項、第一項之詐欺得利罪」（即認定被
    告犯一罪），其後續載「被告一消費行為觸犯刑法第三百三十九條第一項之詐欺
    取財罪、第二項之詐欺得利罪『二罪』名，為想像競合犯，應從一金額較多情節
    較重之詐欺得利罪論處」，前後理由矛盾，亦有不當。（３）原判決主文諭知「
    乙○○『共同』以詐術得財產上不法之利益，處拘役拾柒日，『如易科罰金，以
    佰元折算壹日』。」，惟其理由並未說明被告與上開四名姓名年籍不詳之成年
    男女，彼此間有犯意聯絡及行為分擔，均為共同正犯。又其理由僅載「量處如主
    文所示之刑」，並無載明「易科罰金以三百元折算一日之標準」，其判決主文顯
    與理由未合，亦有不當。被告上訴意旨空言否認犯罪而指摘原判決有不當之處，
    雖為無理由，惟原判決既有上述可議之處，自應由本院將原判決撤銷改判。爰審
    酌被告犯後拒不還錢，且經二次通緝到案，詐欺所得非鉅，於本院審理中已賠償
    被害人之損失及犯後態度等一切情節，仍量處如主文所示之刑，並諭知如易科罰
    金以三百元折算一日之標準。又按九十年一月十日經總統公佈之刑法第四十一條
    第一項規定：「犯最重本刑為五年以下有期徒刑以下之刑之罪，而受六個月以下
    有期徒刑或拘役之宣告，因身體、教育、職業、家庭之關係或其他正當理由，執
    行顯有困難者，得以一元以上三元以下折算一日，易科罰金，但確因不執行所宣
    告之刑，難收矯正之效，或難以維持法秩序者，不在此限。」，並於同年月十二
    日生效施行，被告於行為後法律有變更，裁判時之法律較有利於行為人，自應適
    用裁判時法律，附此敘明。
據上論斷，應依刑事訴訟法第三百六十九條第一項前段、第三百六十四條、第二百九
十九條第一項前段，刑法第二條第一項前段、第二十八條、第三百三十九條第二項、
第一項、第四十一條第一項前段、第五十五條，罰金罰鍰提高標準條例第一條前段、
第二條，判決如主文。
本案經檢察官邱克斌到庭執行職務。
中    華    民    國      九十      年      十      月        九        日
                                  臺灣高等法院臺南分院刑事第一庭
                                      審判長法官  鄭    文    肅
                                            法官  黃    三    哲
                                            法官  王    浦    傑
右正本證明與原本無異。
不得上訴。
                                      法院書記官  蔡    振    豐
中    華    民    國      九十      年      十      月       十二       日
附錄：中華民國刑法第三百三十九條全文
意圖為自己或第三人不法之所有，以詐術使人將本人或第三人之物交付者，處五年以
下有期徒刑、拘役或科或併科一千元以下罰金。
以前項方法得財產上不法之利益或使第三人得之者，亦同。
前二項之未遂犯罰之。


司法院資訊處製作；財團法人民間司法改革基金會備份。
